【裁判字號】    89,訴,256
【裁判日期】    890414
【裁判案由】    偽造有價證券等
【裁判全文】
臺灣臺南地方法院刑事判決                          八十九年度訴字第二五六號
    公  訴  人  臺灣臺南地方法院檢察署檢察官
    被      告  甲○○
右列被告因偽造有價證券等案件，經檢察官提起公訴（八十八年度偵字第一三一一二
號、八十八年度偵字第一三七五九號），本院判決如左：
    主  文
甲○○連續意圖供行使之用，而偽造有價證券，處有期徒刑參年貳月。偽造之發票人
乙○○、發票日八十七年九月二十日、面額新臺幣壹萬元之本票肆拾貳紙，發票人丙○○、發票日八十八年四月二十日、面額新臺幣壹萬元之本票參拾參紙，「乙○○」
、「丙○○」印章各壹枚，均沒收。
    事  實
一、甲○○於民國八十六年十二月二十日，在臺南市○○路七九九巷二二弄八號住所
    ，自任會首，招集每會新臺幣（下同）一萬元之互助會，約定每月二十日開標，
    以七千五百元為最低標，得標會員必須依所餘活會會員人數，開立面額為一萬元
    之本票若干紙，由甲○○轉交活會會員作為會款擔保，嗣後得標會員須每繳一期
    會款，始能領回一張前所開立之本票。詎甲○○竟基於意圖為自己不法所有之概
    括犯意，先於八十六年十二月二十日起會時，虛列不知情之乙○○為會員，嗣於
    八十七年九月二十日冒稱乙○○得標，隨即並偽刻「乙○○」印章一枚，開立發
    票人乙○○、發票日八十七年九月二十日、面額一萬元之本票四十二紙，交付其
    他活會會員，使吳王滿米等活會會員陷於錯誤，收取「乙○○」之本票後交付會
    款予甲○○；迄至八十八年三月間，原活會會員丙○○欲退出前開互助會，且與
    甲○○協議止會，由甲○○償還丙○○已繳納之會款，然甲○○竟未得丙○○之
    同意，於八十八年四月二十日冒稱係丙○○得標，並以上揭手法，偽刻「丙○○
    」印章一枚，開立發票人丙○○、發票日八十八年四月二十日、面額一萬元之本
    票三十三紙，交付其他活會會員，使吳王滿米等活會會員再度陷於錯誤而給付會
    款。迄至八十八年八月間，甲○○因財務陷於困境，無力進行該互助會而宣告止
    會，並避不見面，活會會員吳王滿米等人持上開「乙○○」、「丙○○」本票請
    求給付票款，乙○○、丙○○始知遭甲○○以其等名義偽造本票有價證券。
二、案經乙○○、丙○○訴由臺灣臺南地方法院檢察署檢察官偵查起訴。
    理  由
一、訊據被告甲○○對於虛列乙○○為互助會會員，以及丙○○實際已退出該互助會
    ，猶以其等名義標會，且偽刻「乙○○」、「丙○○」印章各一枚，偽造「乙○○」、「丙○○」署押，分別偽造成「乙○○」、「丙○○」本票有價證券各四
    十二紙、三十三紙之事實，均坦承不諱，經核與告訴人乙○○、丙○○所指訴之
    被害情節，以及證人即該互助會活會會員吳王滿米於偵訊中之證述相符，且有互
    助會單、存證信函及本票影本二紙存卷可佐，被告上揭自白應堪信為真實。本件
    事證明確，被告犯行堪以認定。
二、核被告所為，係犯刑法第三百三十九條第一項之詐欺取財罪、及第二百○一條第
    一項之偽造有價證券罪。被告偽刻「乙○○」、「丙○○」二人之印章各一枚，
    其後復於本票內蓋用「乙○○」、「丙○○」印文及署押，以及偽造本票完成後
    ，又持以向活會會員行使之行為，均屬偽造本票有價證券之階段行為，應為偽造
    有價證券之行為所吸收，均不另論罪；又被告接續簽發「乙○○」本票四十二紙
    、「丙○○」本票三十三紙，均係同一行為。被告先後二次冒稱「乙○○」、「
    丙○○」得標，偽造「乙○○」、「丙○○」本票之行為，雖在時間上相距近七
    個月，然均屬同一互助會內，且被告先後二次行為所犯之構成要件均相同，應認
    被告係基於概括之犯意為之，依連續犯規定論為一罪。再被告冒標後應簽發本票
    始完成履行標會程序以取得會款，被告所犯詐欺取財罪係於同一時地，以一詐欺
    行為而侵害數互助會員，觸犯相同罪名之罪，為想像競合犯，應依刑法第五十五
    條之規定從一重處斷。其詐欺取財罪與偽造有價證券罪間，又有方法結果之牽連
    關係，應從一重以偽造有價證券罪處斷。爰審酌被告冒用未加入或已退出之會員
    名義標得會款，並偽造該會員名義簽發本票之犯罪手段，冒標後仍繼續以得標會
    員名義繳交會款，直至財務困難無力繳付始行宣告死會，惡性並非重大，以及犯
    罪後坦承犯行，態度良好等一切情狀，量處如主文所示之刑，以資懲儆。被告以
    「乙○○」名義所簽發之本票四十二張、以「丙○○」名義所簽發之本票三十三
    張，均為偽造之有價證券；以及「乙○○」、「丙○○」印章各一枚，係供偽造
    前開本票所用之物，且為被告所有，業據被告供承在卷，雖均未扣案，然亦無法
    證明其等均已滅失，併依刑法第二百零五條、第三十八條第一項第二款沒收。
據上論斷，應依刑事訴訟法第二百九十九條第一項前段，刑法五十六條、第二百零一
條第一項、第三百三十九條第一項、第五十五條、第二百零五條、第三十八條第一項
第二款，罰金罰鍰提高標準條例第一條前段，判決如主文。
本案經檢察官陳誌銘到庭執行職務。
中      華      民      國      八十九      年      四    月    十四    日
                                      臺灣臺南地方法院刑事第四庭
                                          法  官
如不服本判決應於送達後十日內向本院提出上訴狀
附錄論罪科刑法條：
刑法第三百三十九條第一項
意圖為自己不法之所有，以詐術使人將本人或第三人之物交付者，處五年以下有期徒
刑、拘役或科或併科一千元以下罰金。
刑法第二百零一條第一項
意圖供行使之用，而偽造、變造公債票、公司股票或其他有價證券者，處三年以上十
年以下有期徒刑，得併科三千元以下罰金。


司法院資訊處製作；財團法人民間司法改革基金會備份。
